【裁判字號】    95,交上訴,2054
【裁判日期】    951122
【裁判案由】    公共危險等
【裁判全文】
臺灣高等法院臺中分院刑事判決      95年度交上訴字第2054號
上  訴  人
即  被  告  乙○○
上列上訴人因公共危險等案件，不服臺灣苗栗地方法院九十五年
度交訴字第二○號中華民國九十五年七月十九日第一審判決（起
訴案號：臺灣苗栗地方法院檢察署九十五年度調偵字第八號），
提起上訴，本院判決如下：
    主  文
原判決關於乙○○所犯過失傷害罪部分，及定應執行刑部分，均
撤銷。
乙○○犯過失傷害罪，處有期徒刑肆月。
其他部分，上訴駁回。
前項上訴駁回部分，及第二項撤銷改判部分，應執行有期徒刑壹
年肆月。
    事  實
一、乙○○於民國（下同）九十四年十一月十六日下午四時許，
    在苗栗縣苑裡鎮山柑里檳榔攤買酒飲用，明知自己飲酒後已
    不能安全駕駛，且知當時其並無汽車駕駛執照，竟仍駕駛許
    秀英所有車牌號碼為ＬＷ－０４０２號之自用小客車，載其
    堂弟柯錫江欲返回住處。嗣於當日下午五時十分許，乙○○
    駕駛上開汽車行經苗栗縣苑裡鎮玉田里苗一四○線公路七．
    五公里處，明知汽車行進中應注意車前狀況，並隨時採取必
    要安全措施，而依當時情形，乙○○亦無不能注意之情事，
    詎乙○○竟疏未注意遵守上開交通安全規定，且因酒後精神
    渙散，致所駕汽車追撞同方向在前由戴丙○○（起訴書誤載
    為丙○○）所騎乘車號ＭＹＵ－１５６號之機車，並致戴丙
    ○○人車倒地而受有胸部脊椎第十及十二節壓迫性骨折、頸
    部脊椎間盤突出併脊神經壓迫、頭部外傷併頭部皮下血腫、
    左側多處肋骨骨折、右上腹挫傷併神經痛等多處身體傷害。
    詎乙○○在肇事之後，為規避責任，竟未停車救護傷者即驅
    車逃逸。幸經民眾提供線索報警查獲，並於當日晚上九時二
    十三分許測得乙○○飲酒後之吐氣所含酒精成份達每公升○
    ．九二毫克。
二、案經被害人戴丙○○委任戴木霖訴由苗栗縣警察局通霄分局
    報請臺灣苗栗地方法院檢察署檢察官偵查起訴。
    理  由
一、本案上訴人即被告柯棟梁（以下簡稱為被告）對其上開犯罪
    事實，已分別於警、偵訊中，及於原審法院審理時均坦承不
    諱，核與證人柯錫江於警訊證述之情節相符（見第四四一五
    號偵查卷第十五至十六頁，又柯錫江上開警訊陳述之證據能
    力，為被告所是認），復有道路交通事故當事人酒精測定紀
    錄表、道路交通事故調查報告表、疑似道路交通事故肇事逃
    逸追查表、道路交通事故當事人登記聯單、刑法第一百八十
    五條之三案件測試觀察紀錄表、診斷證明書各一份，及現場
    相片十二張（見第四四一五號偵查卷第十八至三四頁、調偵
    字第八號偵卷第二一頁），附卷可資佐證，足證被告在原審
    法院審理時所為之自白，與事實相符，足以採信。嗣在本院
    審理時，被告亦坦承有酒後及無照駕車，及因上開過失撞傷
    被害人戴丙○○之犯罪事實。雖否認有肇事逃逸之犯意，並
    辯稱：不知有撞傷被害人戴丙○○等語。惟被告上開辯解與
    其先前所供不合，且依據證人柯錫江於警訊所證：「騎士機
    車被撞後，他飛起後倒在我們車與停放路旁小貨車中間」、
    「我有跟柯棟梁告知要他停車，可是他靜靜不講話就載我回
    家」之情，謂被告於肇事當時不知有撞傷被害人戴丙○○，
    顯係卸責之詞，不足採信。另外，被告因飲酒導致酒後精神
    渙散，與修正前刑法第十九條第二項所規定「精神耗弱」之
    情形本不相同，被告辯稱應依上開規定減輕其刑，亦為本院
    所不採。綜上所述，本案被告之上開犯罪事證已甚明確，被
    告之上開犯行均堪認定。
二、核被告所為，係犯刑法第一百八十五條之三之服用酒類致不
    能安全駕駛動力交通工具而駕駛罪、第一百八十五條之四之
    駕駛動力交通工具肇事致人傷而逃逸罪、及同法第二百八十
    四條第一項前段之過失傷害罪。又被告無駕駛執照及酒醉駕
    車肇事，致人受傷，應依道路交通管理處罰條例第八十六條
    第一項之規定，就其過失傷害罪部分，加重其刑。被告所犯
    上開三罪之間，其犯意各別，行為互異，應分論併罰。又修
    正後刑法第二條第一項規定：「行為後法律有變更者，適用
    行為時之法律。但行為後之法律有利於行為人者，適用最有
    利於行為人之法律」。本案被告行為後，刑法第五十一條業
    於九十四年一月七日修正公布，並於九十五年七月一日施行
    ，修正前刑法第五十一條第五款規定：「數罪併罰，分別宣
    告其罪之刑，依左列各款定其應執行者：五、宣告多數有期
    徒刑者，於各刑中之最長期以上，各刑合併之刑期以下，定
    其刑期。但不得逾二十年」，修正後刑法第五十一條第五款
    規定：「宣告多數有期徒刑者，於各刑中之最長期以上，各
    刑合併之刑期以下，定其刑期。但不得逾三十年」。比較結
    果，修正後刑法上開規定並非較有利於被告，則依刑法第二
    條第一項前段之規定，自仍應依修正前刑法第五十一條第五
    款之規定，定被告之應執行之刑。
三、原審判決就被告所犯過失傷害罪予以論罪科刑，固屬有見，
    惟被告除有酒醉駕車肇事致人受傷之情形外，並係無駕駛執
    照駕駛汽車肇事致人受傷，此情業據被告於警訊供述甚明。
    經本院訊問，被告亦坦承此情。此部分事實復有道路交通事
    故調查報告表在卷可考。被告並無駕駛執照仍駕駛汽車肇事
    致人受傷，此部分亦同屬道路交通管理處罰條例第八十六條
    第一項所規定，應就其所犯過失傷害罪加重其刑之法定事由
    。原審判決就此部分事實及法律適用漏未認定，尚有未洽。
    是本案被告就此部分之上訴雖無理由，但原審判決就此部分
    既有上開可議之處，自屬無可維持，應由本院將原審法院此
    部判決及定應執行刑部分，均予以撤銷改判。爰審酌被告之
    品行、過失傷害情節、所致危害、及犯罪後迄今仍未能與被
    害人達成民事和解等一切犯罪情狀，就其所犯過失傷害罪，
    仍處有期徒刑四月。至於被告所犯不能安全駕駛動力交通工
    具罪及肇事致人受傷逃逸罪，原審判決以被告此等部分之犯
    罪事證已甚明確而堪認定，乃審酌被告前有二次服用酒類致
    不能安全駕駛動力交通工具而駕駛之素行（未構成累犯），
    有本院被告前案紀錄表一份附卷可佐，詎仍無視公眾安全而
    再犯，且在肇事之後又未對其所造成之損害為適當處理竟仍
    駕車逃逸之犯罪情節，以及犯罪後之態度等一切犯罪情狀，
    並依據刑事訴訟法第二百七十三條之一第一項、第二百九十
    九條第一項前段、刑法第一百八十五條之三、第一百八十五
    條之四等規定，就被告所犯不能安全駕駛動力交通工具罪判
    處有期徒刑五月，另就被告所犯肇事致人受傷逃逸罪判處有
    期徒刑八月，其認事用法均無不合，量刑亦屬妥適。被告就
    原審法院此等部分之判決，以上開情詞提起上訴及另又指摘
    原審判決量刑過重，其上訴核無理由，應予駁回。又就被告
    上訴經本院駁回部分，及經本院撤銷改判部分，本院仍依法
    定其應執行刑為有期徒刑一年四月。
四、據上論斷，應依刑事訴訟法第三百六十八條、第三百六十九
    條第一項前段、第三百六十四條、第二百九十九條第一項前
    段、刑法第二條第一項前段、第二百八十四條第一項、修正
    前第五十一條第五款，道路交通管理處罰條例第八十六條第
    一項，原罰金罰鍰提高標準條例第一條前段，判決如主文。
本案經檢察官甲○○到庭執行職務。
中    華    民    國    95    年    11    月    22    日
               刑事第三庭  審判長法  官  王  增  瑜
                                 法  官  胡  忠  文
                                 法  官  廖  柏  基
上列正本證明與原本無異。
肇事致人受傷逃逸罪部分，得上訴。
其餘部分，不得上訴。
如不服本判決應於收受送達後十日內向本院提出上訴書狀，其未
敘述上訴之理由者並得於提起上訴後十日內向本院補提理由書（
均須按他造當事人之人數附繕本）。
                                 書記官  王  麗  英
中    華    民    國    95    年    11    月    23    日
論罪法條：
刑法第一百八十五條之三：
服用毒品、麻醉藥品、酒類或其他相類之物，不能安全駕駛動力
交通工具而駕駛者，處一年以下有期徒刑、拘役或三萬元以下罰
金。
刑法第一百八十五條之四：
駕駛動力交通工具肇事，致人死傷而逃逸者，處六月以上五年以
下有期徒刑。
刑法第二百八十四條第一項：
因過失傷害人者，處六月以下有期徒刑、拘役或五百元以下罰金
，致重傷者，處1年以下有期徒刑、拘役或五百元以下罰金。
                                                      Ｆ


司法院資訊處製作；財團法人民間司法改革基金會備份。
